臺灣高雄地方法院刑事判決　　　　　　110年度審易字第501號
公　訴　人　臺灣高雄地方檢察署檢察官
被　　　告　力以安


上列被告因侵占案件，經檢察官提起公訴（110年度偵字第2611
號），被告於準備程序中對被訴事實為有罪之陳述，經本院合議
庭裁定由受命法官獨任進行簡式審判程序，判決如下：
    主  文
力以安犯侵占罪，處有期徒刑捌月。緩刑參年，並應履行如【附
表二】所示之負擔。
未扣案之犯罪所得新臺幣玖萬伍仟元沒收之，於全部或一部不能
沒收或不宜執行沒收時，追徵其價額。
    事  實
一、力以安為林郁甄之友人，力以安於民國109年3月間將其所有
    之中華郵政帳號000-0000*****29號帳戶（下稱本案帳戶）
    借給林郁甄使用，並將本案帳戶之VISA金融卡交給林郁甄使
    用。力以安知悉本案帳戶內之款項皆為林郁甄所有，卻意圖
    為自己不法之所有，基於侵占之犯意，於【附表一】所示之
    時間、地點，以臨櫃提領之方式，接續提領【附表一】所示
    之款項，共計新臺幣（下同）24萬5千元，而將上開款項予
    以侵占入己。
二、案經林郁甄訴由高雄市政府警察局新興分局移送臺灣高雄地
    方檢察署檢察官偵查起訴。
    理  由
壹、程序部分：
    本案被告力以安所犯非死刑、無期徒刑、最輕本刑為3年以
    上有期徒刑之罪，或高等法院管轄第一審之案件，其於準備
    程序進行中，對被訴事實為有罪之陳述，經告知簡式審判程
    序之旨，並聽取檢察官、被告之意見後，本院合議庭依刑事
    訴訟法第273條之1第1項裁定進行簡式審判程序，是本案之
    證據調查，依同法第273條之2規定，不受同法第159條第1項
    、第161條之2、第161條之3、第163條之1，及第164條至第1
    70條所規定證據能力認定及調查方式之限制。
貳、認定犯罪事實所憑之證據及理由：
    上揭事實，業據被告力以安於本院審理時坦承不諱，核與證
    人林郁甄於警詢、偵訊中之證述情節相符，並有本案帳戶之
    開戶基本資料、客戶歷史交易清單各1份、郵政存簿儲金提
    款單3紙、林郁甄提供之交易結果通知23張、力以安之國泰
    世華銀行帳戶交易明細表、力以安與林郁甄之通訊軟體對話
    截圖11張在卷可稽，足認被告之自白與事實相符。故本件事
    證明確，被告犯行堪以認定，應依法論科。
參、論罪科刑：
一、核被告力以安所為，係犯刑法第335條第1項之普通侵占罪。
二、被告於【附表一】編號一至三所示之3次提領行為，主觀上
    係基於同一決意而為之數個舉動，且客觀上亦係在密切之時
    間實行，侵害同一法益，各行為之獨立性極為薄弱，依一般
    社會健全觀念，難以強行分開，在刑法評價上，應視為數個
    舉動之接續施行，予包括之評價，而論以接續犯之實質上一
    罪。
三、本院審酌被告知悉其帳戶內之款項並非其所有，卻仍予以侵
    占入己，動機及行為均可議；又被告侵占之金額達24萬5千
    元，數額不小。惟考量被告於本院審理時坦承犯行，且與林
    郁甄達成調解，願分期賠償林郁甄之損失，兼衡以被告於審
    理時自承之智識程度及家庭經濟狀況等一切情狀，量處如主
    文所示之刑。
四、查被告未受有期徒刑以上刑之宣告，有臺灣高等法院被告全
    國前案紀錄表在卷為憑。且被告與林郁甄達成如【附表二】
    所示之調解內容，且林郁甄願意給予被告緩刑自新之機會，
    有調解筆錄1份存卷可查，經此偵、審程序及罪刑之宣告，
    當知所警惕，本院認所宣告之刑以暫不執行為適當，依刑法
    第74條第1項第1款規定，予以緩刑3年之宣告，以啟自新。
    惟為使被告能知所警惕，並兼顧林郁甄之權益，認依刑法第
    74條第2項第3款規定，於緩刑期間課予被告履行如【附表二
    】所示調解內容之負擔，乃為適當，併予宣告之。倘被告未
    遵循本院所諭知緩刑期間之負擔，情節重大者，檢察官得依
    刑事訴訟法第476條、刑法第75條之1第1項第4款之規定，聲
    請撤銷本件緩刑之宣告，併予敘明。
肆、沒收部分：
一、按刑法第38條之1第5項明定：犯罪所得已實際合法發還被害
    人者，不予宣告沒收或追徵。所謂實際合法發還，是指因犯
    罪而生民事或公法請求權已經被實現、履行之情形而言，不
    以發還扣押物予原權利人為限，其他如財產犯罪，行為人已
    依和解條件履行賠償損害之情形，亦屬之。申言之，犯罪所
    得一旦已實際發還或賠償被害人者，法院自無再予宣告沒收
    或追徵之必要；倘若行為人雖與被害人達成民事賠償和解，
    惟實際上並未將民事賠償和解金額給付被害人，或犯罪所得
    高於民事賠償和解金額者，法院對於未給付之和解金額或犯
    罪所得扣除和解金額之差額部分等未實際賠償之犯罪所得，
    自仍應諭知沒收或追徵。又同法第38條之2第2項過苛調節條
    款，於宣告沒收或追徵有過苛之虞、欠缺刑法上之重要性或
    犯罪所得價值低微之情形，及考量義務沒收對於被沒收人之
    最低限度生活產生影響，固允由事實審法院就個案具體情形
    ，依職權裁量不予宣告或酌減，以調節沒收之嚴苛性，並兼
    顧訴訟經濟，節省法院不必要之勞費。然所謂「過苛」，係
    指沒收違反過量禁止原則，讓人感受到不公平而言，最高法
    院110年度台上字第1673號判決意旨可資參照。
二、如【附表二】所示，被告已於110年11月10日於調解時，當
    場給付15萬元給林郁甄乙節，有調解筆錄1份存卷可查，此
    部分被告已清償與林郁甄，依刑法第38條之1第5項規定不予
    宣告沒收。
三、被告侵占金額為24萬5千元，扣除已返還與林郁甄之15萬元
    後，尚有9萬5千元未返還與林郁甄，揆諸前揭最高法院判決
    意旨，此未扣案之9萬5千元，應認為係被告之不法所得，依
    刑法第38條之1第1項、第3項規定沒收之，於全部或一部不
    能沒收時，追徵其價額。倘檢察官日後對犯罪所得諭知沒收
    及追徵部分指揮執行時，自應扣除被告已依【附表二】實際
    清償林郁甄之金額，不能重複執行，附此敘明。
據上論斷，應依刑事訴訟法第273條之1第1項、第299條第1項前
段，刑法第335條第1項、第74條第1項第1款、第2項第3款、第38
條之1第1項前段、第3項，刑法施行法第1條之1第1項，判決如主
文。
本案經檢察官胡詩英提起公訴，檢察官范文欽到庭執行職務。
中    華    民    國    110    年    11    月   16   日
                  刑事第五庭  法  官   陳川傑
以上正本證明與原本無異。
如不服本判決應於收受本判決送達後20日內向本院提出上訴書狀
，並應敘述具體理由。其未敘述上訴理由者，應於上訴期間屆滿
後20日內向本院補提理由書狀（均須按他造當事人之人數附繕本
）「切勿逕送上級法院」。
中    華    民    國    110    年    11    月   16   日
                              書記官   王翌翔
　
附錄本件論罪科刑之法條全文：
中華民國刑法第335條
意圖為自己或第三人不法之所有，而侵占自己持有他人之物者，
處5年以下有期徒刑、拘役或科或併科3萬元以下罰金。
前項之未遂犯罰之。
　
【附表一】
┌──┬────────────┬─────┐
│編號│   日期時間、地點       │  金  額  │
├──┼────────────┼─────┤
│ 一 │109年6月4日15時50分許   │10萬5千元 │
│    │新田郵局                │          │
├──┼────────────┼─────┤
│ 二 │109年6月5日16時32分許   │3萬元     │
│    │左營華夏路郵局          │          │
├──┼────────────┼─────┤
│ 三 │109年6月8日14時30分許   │11萬元    │
│    │新田郵局                │          │
├──┴────────────┼─────┤
│總計                          │24萬5千元 │
└───────────────┴─────┘
【附表二】
┌───────────────────────────┐
│                   調  解  內  容                     │
├───────────────────────────┤
│被告願給付林郁甄新臺幣30萬元，給付方式分別為：        │
│㈠、當場給付現金新臺幣15萬元。                        │
│㈡、新臺幣5萬元，於民國110年12月25日前給付，以匯款方式│
│    匯入林郁甄指定帳戶。                              │
│㈢、新臺幣5萬元，於民國111年1月25日前給付，以匯款方式 │
│    匯入林郁甄指定帳戶。                              │
│㈣、餘款新臺幣5萬元，於民國111年2月25日前給付，以匯款 │
│    方式匯入林郁甄指定帳戶。                          │
│㈤、如有一期未付，尚未到期部分視為全部到期。          │
└───────────────────────────┘